【裁判字號】    92,訴,2668
【裁判日期】    920422
【裁判案由】    毒品危害防制條例
【裁判全文】
臺灣高雄地方法院刑事判決                        九十二年度訴字第二六六八號
    公  訴  人  臺灣高雄地方法院檢察署檢察官
    被      告  乙○○
右列被告因毒品危害防制條例案件，經檢察官提起公訴（九十二年度毒偵字第五一八
六號），被告於本院準備程序進行中，就被訴事實為有罪之陳述，經本院告知簡式審
判程序意旨，並聽取公訴人及被告之意見後，本院合議庭裁定由受命法官獨任進行簡
式審判程序審理，判決如左：
    主  文
乙○○施用第一級毒品，處有期徒刑柒月，第一級毒品海洛因壹包（淨重零點壹伍公
克）沒收銷燬之。
    事  實
一、乙○○前於民國八十九年間因施用毒品案件，經本院於八十九年八月八日以八十
    九年毒聲字第六二四七號裁定送勒戒處所觀察、勒戒後，認有繼續施用毒品之傾
    向，由本院於八十九年九月五日以八十九年毒聲字第七○三五號裁定令入戒治所
    施以強制戒治，戒治期滿，經臺灣高雄地方法院檢察署檢察官於九十一年四月二
    十三日以九十一年戒毒偵字第三四六號為不起訴處分確定（一犯），復於九十一
    年四月二十九日，因犯施用第一級毒品案件，再經本院於九十二年八月八日以九
    十二年訴字第一七八六號刑事判決判處有期徒刑六月確定（二犯）。詎其於二犯
    施用毒品犯行經前揭判決科處徒刑確定後，猶仍不知戒絕毒品，明知海洛因業經
    公告列為毒品危害防制條例第二條第二項第一款定之第一級毒品，不得非法持有
    、施用，竟又基於施用第一級毒品海洛因之犯意，於九十二年八月二十一日在其
    高雄縣鳳山市○○○路三九巷八十二號住處，以吸食摻有海洛因粉未之香煙之方
    式，施用第一級毒品海洛因一次。嗣於九十二年八月二十二日下午六時許，在高
    雄市前鎮區鎮○○街二五八號前為警查獲，並扣得其所有供其施用之第一級毒品
    海洛因一包（淨重○‧一五公克）。
二、案經高雄市政府警察局移送臺灣高雄地方法院檢察署檢察官偵查起訴。
    理  由
一、本件被告乙○○所犯係死刑、無期徒刑、最輕本刑為三年以上有期徒刑以外之罪
    ，其於準備程序中就被訴事實為有罪之陳述，經法官告知簡式審判程序之旨，並
    聽取公訴人、被告之意見後，本院合議庭認為適宜由受命法官獨任進行簡式審判
    程序，裁定由受命法官獨任進行簡式審判程序，合先敘明。
二、右揭犯罪事實，業據被告乙○○於本院審理時坦承不諱，被告於九十二年八月二
    十二日為警查獲時所採取之尿液，經送檢驗結果，呈嗎啡陽性反應，有高雄市立
    凱旋醫院九十二年九月十六日高市凱醫檢字第一三一四號煙毒尿液檢驗成績書一
    紙在卷可稽，又前開扣案之疑似一級毒品海洛因粉未之海洛因一包，經送請法務
    部調查局鑑定結果，均含有第一級毒品海洛因成分（淨重○‧一五公克），有法
    務部調查局九十二年九月三十日調科壹字第二二○○一五九九八號鑑定通知書附
    卷可按，此外，復有前開第一級毒品海洛因一包（淨重○‧一五公克）扣案可資
    佐證，被告上開自白與事實相符，自可採為認定事實之依據，被告施用第一級毒
    品犯行，洵堪認定。再查，被告前於八十九年間因施用毒品案件，經本院於八十
    九年八月八日以八十九年毒聲字第六二四七號裁定送勒戒處所觀察、勒戒後，認
    有繼續施用毒品之傾向，認有繼續施用毒品之傾向，由本院於八十九年九月五日
    以八十九年毒聲字第七○三五號裁定令入戒治所施以強制戒治，戒治期滿，經臺
    灣高雄地方法院檢察署檢察官於九十一年四月二十三日以九十一年戒毒偵字第三
    四六號為不起訴處分確定（一犯），復於九十一年四月二十九日，因犯施用第一
    級毒品案件，再經本院於九十二年八月八日以九十二年訴字第一七八六號刑事判
    決判處有期徒刑六月確定（二犯）等情，有該不起訴處分書及本院被告院內索引
    卡紀錄表、臺灣高等法院被告全國前案紀錄表、臺灣高雄地方法院檢察署刑案資
    料查註紀錄表各一份在卷可稽，被告於前揭不起訴處分後五年以內三犯本件施用
    第一級毒品犯行，事證明確，應依法予以論罪科刑。
三、按被告行為後，毒品危害防制條例部分條文業於九十二年七月九日經總統修正公
    布，並自九十三年一月九日起施行，惟毒品危害防制條例此次修正，對於同條例
    第十條關於施用第一、二級毒品之犯罪構成要件及刑罰規定均未修正，亦即被告
    所犯之罪本刑部分，毫無變更，並不生新舊法比較問題。次按犯毒品危害防制條
    例第十條施用第一級、第二級毒品之罪者，檢察官應先將被告送勒戒處所觀察、
    勒戒，經觀察、勒戒後，認無繼續施用毒品傾向者，應由檢察官為不起訴之處分
    ，依此為不起訴處分後，五年內再犯第十條之罪，檢察官應依一般刑事訴訟程序
    予以起訴論罪科刑，此觀諸修正後毒品危害防制條例第二十條第一項、第二項、
    第二十三條第二項前段規定自明。被告前既曾因施用毒品案件，經觀察、勒戒後
    ，認無繼續施用毒品傾向，由檢察官為不起訴處分，於五年內三犯本案施用毒品
    罪，依毒品危害防制條例第二十三條第二項之規定，應依法論罪科刑。是核被告
    所為，係犯毒品危害防制條例第十條第一項之施用第一級毒品罪。被告施用第一
    級毒品前持有海洛因之低度行為，應為施用之高度行為所吸收，不另論罪。爰審
    酌被告歷經觀察、勒戒、強制戒治程序，猶無法戒絕毒癮，仍再度施用海洛因，
    顯見其意志不堅，無悔改之決心，有違政府制定毒品危害防制條例之立法美意，
    本不宜寬貸，惟念其所為尚未害及他人，且犯後坦承犯行，態度尚佳，因罹患脊
    椎結核病為止痛而擅自非法施用第一級毒品，有診斷證明書一紙在卷可稽等一切
    情狀，量處如主文所示之刑。末按沒收為從刑之一種，九十二年七月九日修正公
    布毒品危害防制條例之條文，對於第十條第一項施用第一級毒品罪之條文內容，
    未有若何修正，亦即被告所犯之罪本刑部分，毫無變更，惟同條例第十八條關於
    沒收之規定則有修正，從而依從刑從屬於主刑之原則，亦不發生新舊法比較適用
    之問題，從刑應直接適用修正後之規定（最高法院八十八年第五次刑事庭會議紀
    錄同此見解），是扣案之海洛因壹包（淨重零點壹伍公克）為毒品危害防制條例
    規定之第一級毒品，應依修正後毒品危害防制條例第十八條第一項前段規定宣告
    沒收銷燬之。
據上論斷，應依刑事訴訟法第二百九十九條第一項前段、第二百七十三條之一第一項
，毒品危害防制條例第十條第一項、第二十三條第二項、第十八條第一項前段，，判
決如主文。
本案經檢察官甲○○到庭執行職務。
中      華      民      國    九十二    年      四      月    二十二    日
                                  臺灣高雄地方法院刑事庭
                                      法  官    涂裕洪
右正本證明與原本無異。
如不服本判決，應於判決送達後十日內，向本院提出上訴狀。
                                      書記官    賴佳慧
中    華    民    國      九十三     年      四     月      二十六      日
附錄本判決論罪法條：
毒品危害防制條例第十條第一項：
  施用第一級毒品者，處六月以上五年以下有期徒刑。


司法院資訊處製作；財團法人民間司法改革基金會備份。
